【裁判字號】    88,訴,544
【裁判日期】    890913
【裁判案由】    遺棄等
【裁判全文】
臺灣新竹地方法院刑事判決                          八十八年度訴字第五四四號
    公  訴  人  台灣新竹地方法院檢察署檢察官
    被      告  乙○○
    選任辯護人  鄭勵堅
右列被告因過失致死等案件，經檢察官提起公訴（八十七年度偵字第八三六九號），
本院判決如左：
    主  文
乙○○無罪。
    理  由
一、公訴意旨略以：被告乙○○於民國（下同）八十七年十一月十八日十八時許，駕
    駛友人鄭朝翰所有，車號Ｗ二—三一三０號之客貨兩用車，車上並搭載鄭朝翰，
    沿新竹市○○路由北往南之方向行駛，行經經國路二段五四二號前，本應注意車
    前狀況，隨時採取必要之安全措施，且依當時情形，天候陰、光線暮光、省道、
    直路、路面狀況乾燥無缺陷、無障礙物，視距良好，顯無不能注意之情事，竟未
    注意車前狀況，並隨時採取必要之安全措施，適被害人楚月英由東往西，自河北
    街穿越經國路，超越經國路上之分隔島後，遭被告駕駛上開車輛之右後輪擦撞腰
    部後倒地，使被害人頭部撞地而受有腦部損傷之傷害。詎被告復另起遺棄之犯意
    ，明知其行車肇事後，使被害人傷重昏迷而無法行動，已陷於無自救能力，被告
    依法律應履行扶助及保護之義務，竟不為被害人生存上所必要之扶助及保護行為
    ，旋即駕車逃離現場，嗣經民眾發覺將被害人送新竹空軍醫院急救，被害人延至
    當日二十一時不治死亡，因認被告涉有刑法第二百七十六條第一項之過失致死罪
    嫌及同法第二百九十四條第一項之遺棄罪嫌云云。
二、按犯罪事實，應依證據認定之，無證據不得推定其犯罪事實；又不能證明被告犯
    罪者，應諭知無罪之判決，刑事訴訟法第一百五十四條、第三百零一條第一項分
    別定有明文。次按過失責任之有無，應以行為人之懈怠或疏虞與結果之發生，有
    無相當因果關係為斷，所謂相當因果關係，即以所生之結果觀察，認為確因某項
    因素而惹起，又從因素觀察，認為足以發生此項結果，始克當之，此有最高法院
    五十八年台上字第四０四號判例可資參照。
三、公訴人認被告涉有刑法第二百七十六條第一項之過失致死罪嫌及同法第二百九十
    四條之遺棄罪嫌，無非係以事發當時駕車行駛在被告後方之目擊證人戊○○及丙
    ○○之證述，認定被害人於經國路二段五四二號前穿越經國路時，因遭被告所駕
    駛之前開車輛之右後輪擦撞，故於該車之右後輪處倒地，並有道路交通事故調查
    報告表、現場圖及照片數幀等件在卷足憑。另被害人楚月英係因本件車禍死亡，
    業據公訴人即檢察官督同法醫師相驗屬實，並製有相驗屍體證明書、勘驗筆錄、
    驗斷書為其論據。
四、訊據被告乙○○固自承有於右揭時、地行經經國路之上開路段，惟堅詞否認有公
    訴人所指之犯行，辯稱：當時一路開的很平順，並不知發生何事，後來回到學校
    才被警方通知作筆錄，且伊當時車速並不快，亦未發現有婦人橫越經國路，伊應
    無任何過失等語。經查：
（一）證人戊○○於本院證稱：「（當時死者倒地的位置在哪裡？）（提示相驗卷宗
      第三十頁）約在三十頁下方指地人所在之位置。」（八十九年三月一日訊問筆
      錄），且經本院訊問證人即一一九救災救護指揮中心本件車禍事故之出勤人員
      丁○○證稱：「（記得當時傷者倒地之位置？）（提示相驗卷三十頁下圖並告
      以要旨）（在相片上用原子筆畫下的位置），當時死者頭朝路邊，但是仰或俯
      臥不記得了，我只記得人是壓在邊線上（按外側車道右側邊線），抬起她時後
      腦勺的地上有一攤血。」（見八十九年六月十四日訊問筆錄），復參酌相驗卷
      第三十頁之照片所示，是見被害人楚月英當時係倒臥於經國路外側車道上靠近
      邊線之位置，應屬無疑。又被害人楚月英之身長為一四七公分，而經國路上開
      路段之外側車道有三‧五公尺，有附於偵查卷第二十二頁之驗斷書及附於本院
      卷之道路交通事故調查表所附之事故現場圖可參，是參酌被害人楚月英之身長
      及其橫臥於經國路上開路段外側車道上之倒臥位置等情，縱使頭部朝外，且位
      於外側車道之邊線內，其倒臥之位置距離內側車道與外側車道之分隔線至少尚
      有二公尺之遙，更何況證人丁○○復證稱被害人楚月英係人倒臥於外側車道之
      邊線上而非位於邊線內？而被告當時駕車行經上開路段時，係行駛於經國路之
      內側車道上，業據被告自承在卷，核與證人戊○○之證述相符，是被害人楚月
      英所倒臥之位置距離被告開車行經之地點至少距離二公尺以上，故被害人楚月
      英倒臥於上開路段之外側車道邊線處，是否為被告肇事所引起，本即屬可疑。
      且經臺灣新竹地方法院檢察署檢察官勘驗結果，表示「勘查肇事車輛係剛買的
  廂型車，並無擦撞痕跡」，有勘驗筆錄附於偵查卷第十頁可稽，益見被害人是
      否係被告駕車撞擊所致，確屬可議。而臺灣新竹地方法院檢察署依職權將本件
      事故送臺灣省竹苗區車輛行車事故鑑定委員會鑑定本件肇事過失責任，其鑑定
      結果亦表示：「本案依據目前現有之資料和證人之證詞，林車行駛內側車道及
      家屬指稱死者係倒在外側車道邊線上，二者相差三‧五公尺，及林車位發現碰
      撞痕跡，林車似無肇事因素。」，有臺灣省竹苗區車輛行車事故鑑定委員會竹
      鑑字第八八四０三號函附於偵卷第十三頁可稽，亦同本院見解。
（二）證人戊○○於偵查中雖證稱：「（有無看到老婦人？）一開始沒有看到，婦人
      要倒時我才看到，是婦人從分隔島過來，看到是車子右後輪擦到，人倒時車子
      已經離開人了。」（見偵卷第十五頁背面），惟於其後八十八年六月二十一日
      之偵查庭中又改稱：「（你有無看到車子有撞或是擦到？）人的確往三點鐘方
      向，車過後人倒。」（偵卷第三十一頁），其於本院訊問中亦證稱：「當時我
      開一輛車走在內車道，我看到前面有一輛後面掛著一個輪胎的車輛，距離我約
      三、四十公尺左右，該車也開在內車道，他的車子往前開過後，我看到一個人
      在該車的右側往路邊方向倒趴下去‧‧‧。」「（你有否看到車子及人發生碰
      撞？）沒有。我只看到一個黑影從車子旁邊倒下去。」（見本院八十九年三月
      一日訊問筆錄），而證人即另一車禍現場之目擊者丙○○於偵查中亦證稱：「
      （你們經過經國路時有看到女婦人被車子擦到？）我當時沒有看到有行人，我
      看到那部車剛過後婦人倒下。」（見偵卷第十七頁及其背面），是見上開證人
      均並未目擊被告駕駛上開車輛確有擦撞死者楚月英之情事，僅目擊被告駕駛上
      開車輛行經前開路段後，被害人楚月英即倒地，且證人於事發當時距離現場尚
      有三、四十公尺之遙，而事發當時係八十七年十一月十八日十八時許，天色已
      昏暗，為暮光，有道路交通事故調查表在卷可稽，核與證人戊○○所證相符，
      於此種距離及天色狀況下，目擊證人對於事發現場是否均能清晰可見，實有可
      議，是尚難僅憑上開證人證稱被告駕駛上開車輛行經前開路段後被害人即倒地
      等語，即遽以推定被告所駕駛之上開車輛有撞及被害人之情。
（三）另告訴人即被害人之子甲○○雖稱：依新竹市警察局第一分局西門派出所轄區
      發生變死案件初步調查表記載被害人「腹腔出血」、「腹部腫大」，又臺灣新
      竹地方法院檢察署法醫驗斷書亦記載被害人「左側腰部出現輕微瘀血」、「右
      手掌輕微瘀血」，足徵被害人之死亡確因本件車禍所致。惟依證人戊○○之證
      述及勘驗筆錄所記載，死者係由經國路上開路段對面眷村巷道出來行經分隔島
      缺口橫越馬路至南下之外側車道倒地，而被告所駕駛之上開車輛，其右後照鏡
      距離地面高度約一百二十至一百三十公分，右後輪上之弧形鋼圈距離地面約六
      十至八十公分，復參酌被害人之身高為一百四十七公分，是被告駕駛上開車輛
      行經上開路口之內側車道，最有可能撞及被害人之部位，應係被害人之右側腰
      部或背後部位，抑或被害人之右側頭部部位，惟被害人係腹部腫大、左側腰部
      出現輕微瘀血，且頭部並無任何外傷，故上開傷害是否為被告開車撞擊所致，
      亦有可疑。況依據臺灣新竹地方法院法醫驗斷書記載被害人「右手掌輕微瘀血
      」，證人戊○○亦稱被害人係倒臥下去等語，或可能係被害人於往前傾倒倒地
      時，試圖以手掌支撐身體而有輕微瘀血之現象。被害人於往前傾倒倒地時，既
      以右手掌支撐身體，衡諸常情，如倒地時則應以左側之身體或腹部撞擊地面，
      亦有導致瘀血及成傷之可能，故實難僅憑被害人有左側腰部出現輕微瘀血、腹
      部腫大之現象而推論此係車禍所致。
（四）再查，本案經本院影印相驗卷宗，並提供被害人就醫記錄，送請法務部法醫研
      究所，判定被害人有無可能係因車禍致腦損傷致死，該所亦認為「無法認為死
      者楚月英之死亡與車禍有何關係」，有該所八十九年七月十五日法醫所八九理
      字第一二二０號函附卷可參。
（五）末查，證人戊○○於本院訊問中證稱：「當時前面的車子（即被告所駕駛之上
      開車輛）亦以平常的車速前進，沒有特別加速。」（見本院八十九年三月一日
      訊問筆錄），證人鄭朝翰證稱：「（經過經國路時有無注意行人？）沒有感覺
      ，沒有停下來，沒有減速，是上課一半被警叫來。」（見偵卷第十二頁背面）
      ，且被告亦稱：「（怎知道撞到人？）有人打電話到學校來。」「（何時被警
      方通知？）我們上課時警方打電話來。」，足見被告確不知有撞及被害人楚月
      英之情，否則又怎會以一般之速度離去而非加速逃逸？
    綜上等情，應認被告所辯並未撞擊被害人楚月英等情，尚堪採信。公訴人所舉之
    證據不足以證明被告犯罪，雖被害人確係被告駕車經過後倒地，惟本院復查無其
    他積極證據證明被告確有公訴人所指之過失致死及遺棄犯行，揆諸前揭說明，既
    無積極證據足認被告確有上開犯行，即不能證明被告犯罪，依法應諭知無罪之判
    決。
據上論斷，應依刑事訴訟法第三百零一條第一項，判決如主文。
本案經檢察官羅雪梅到庭執行職務。
中      華      民      國      八十九      年    九    月    十三      日
                                      臺灣新竹地方法院交通法庭
                                            法  官  張  百  見
右正本證明與原本無異。
如不服本判決，應於判決送達後十日內向本院提出上訴狀( 應附繕本 )，上訴於
臺灣高等法院。
                                    書記官  陳  進  楷
中      華      民      國      八十九      年    九    月    十三      日


司法院資訊處製作；財團法人民間司法改革基金會備份。
